臺灣臺北地方法院刑事判決　　　　　　　100年度訴字第107號
公　訴　人　臺灣臺北地方法院檢察署檢察官
被　　　告　呂虹瑾
選任辯護人　鄭凱鴻律師
上列被告因違反毒品危害防制條例案件，經檢察官提起公訴（99
年度偵字第26605號），本院判決如下：
    主  文
呂虹瑾販賣第二級毒品，累犯，處有期徒刑年捌月。扣案之黑
色電子磅秤壹臺、記事本壹本、分裝袋壹包，均沒收。未扣案之
販賣第二級毒品所得新臺幣貳仟伍佰元沒收之，如全部或一部不
能沒收時，以其財產抵償之。
    事  實
一、呂虹瑾前於民國99年間，因施用第二級毒品罪，經本院以99
    年度簡字第423號判決判處有期徒刑3月確定，甫於99年5月3
    日易科罰金執行完畢，竟仍不知悛悔，明知甲基安非他命為
    毒品危害防制條例第2條第2項第2款所稱之第二級毒品，未
    經許可，不得販賣及持有，竟基於販賣第二級毒品甲基安非
    他命以營利之犯意，於99年8 月26日某時，在位於臺北市中
    山區○○○路○ 段92號馬偕醫院外某處，向葉兆倫以新臺幣
    （下同）9,000 元之價格，販入約0.5兩（約18.75公克）甲
    基安非他命（葉兆倫所涉販賣第二級毒品罪嫌，現由臺灣士
    林地方法院以99年度訴字350 號違反毒品危害防制條例案件
    審理中）後，除供自己施用外，另於99年9 月26日某時，在
    位於臺北市○○區○○路271巷9之1號1樓之與同在酒店工作
    之同事黃曉筑（綽號「泡泡」）同住之公司宿舍（下稱公司
    宿舍）內，以約1公克2,500元之價格，販售與黃筱筑施用乙
    次，並取得黃筱筑交付之2,500元（未扣案）。嗣經警於99
    年11月24日上午11時許，持本院核發搜索票，前往上開公司
    宿舍搜索，當場扣得呂虹瑾所有之甲基安非他命1包（淨重0
    .2430公克、驗餘淨重0.2428公克）、呂虹瑾所有門號00000
    00000號行動電話1支、吸管4支、電子磅秤2台、記事本1本
    、磨粉缽1個、搗磨棒1支、分裝袋1包等物，始悉上情。
二、案經臺北市政府警察局文山第一分局報請臺灣臺北地方法院
    檢察署檢察官偵查起訴。
    理  由
壹、證據能力方面：
一、按刑事訴訟法第156條第1項之規定，被告之自白非出於強暴
    、脅迫、利誘、詐欺、疲勞訊問、違法羈押或其他不正之方
    法，且與事實相符者，得為證據。查本件被告呂虹瑾及其辯
    護人於準備程序、審判期日對於公訴檢察官提出被告之警詢
    調查筆錄及檢察官訊問筆錄之證據能力均不爭執，且未抗辯
    其自白非出於任意性，亦查無明顯事證足認檢察官及警察機
    關於製作該等筆錄時，有對被告施以法律所禁止之不正方法
    等情事，應認該審判外之自白具有任意性，是揆諸上開規定
    ，應認被告於警詢及檢察官訊問時之自白，為有證據能力。
二、次按被告以外之人於審判外之言詞或書面陳述，除法律有規
    定者外，不得作為證據；法院或檢察官得囑託醫院、學校或
    其他相當之機關、團體為鑑定，或審查他人之鑑定，並準用
    刑事訴訟法第203條至第206條之1 規定；其須以言詞報告或
    說明時，得命實施鑑定或審查之人為之，同法第159條第1項
    、第208條第1項分別定有明文。是法院或檢察官依刑事訴訟
    法第208第1項之規定，囑託鑑定機關所出具之鑑定報告，應
    屬刑事訴訟法第206條第1項之鑑定報告，為同法第159條第1
    項所稱「法律有規定者」之傳聞法則例外情形；而司法警察
    機關調查中之案件，為因應實務上，或因量大、或有急迫之
    現實需求，併例行性當然有鑑定之必要者，例如毒品之種類
    與成分、尿液之毒品反應，或者槍彈有無殺傷力等鑑定，基
    於檢察一體原則，得由該管檢察長對於轄區內之案件，以事
    前概括選任鑑定人或囑託鑑定機關、團體之方式，俾便轄區
    內之司法警察官、司法警察對於調查中之此類案件，得即時
    送請先前已選任之鑑定人或囑託之鑑定機關、團體實施鑑定
    ，以求時效（法務部92年9月1日法檢字第0920035083號函參
    照），此種由檢察機關概括選任鑑定人或概括囑託鑑定機關
    、團體，再轉知司法警察官、司法警察於調查犯罪時參考辦
    理之作為，法無明文禁止，係為因應現行刑事訴訟法增訂傳
    聞法則及其例外規定之實務運作而為；故此種由司法警察官
    、司法警察依檢察官所概括選任之鑑定人或囑託鑑定機關、
    團體所為之鑑定結果，與檢察官選任或囑託為鑑定者，性質
    上並無差異，同具有證據能力（最高法院96年度台上字第28
    60號判決意旨參照）。準此，無論係檢察官直接囑託或為概
    括指定由警察機關逕送鑑定，該受囑託鑑定機關所出具之鑑
    定報告，均屬刑事訴訟法第206條第1項之鑑定報告，為傳聞
    法則之例外，應有證據能力。查，卷附臺灣尖端先進生技醫
    藥股份有限公司於99年12月8 日出具之被告濫用藥物檢驗報
    告、交通部民用航空醫務中心於99年12月9 日出具之航藥鑑
    字第0997466號鑑定書（見臺灣臺北地方法院檢察署99年度
    偵字第26605號卷《下稱偵字卷》第78頁、第81頁），係依
    前述規定及作業程序，由臺北市政府警察局文山第一分局將
    所採集之被告尿液，及扣案之甲基安非他命1 包分別送交臺
    灣尖端先進生技醫藥股份有限公司、交通部民用航空醫務中
    心為鑑定後，由該公司及該局所出具之鑑定報告，依前揭規
    定及說明，自屬傳聞證據法則之例外，應具有證據能力。
三、第按被告以外之人於偵查中向檢察官所為之陳述，除顯有不
    可信之情況者外，得為證據。此為刑事訴訟法第159條之1第
    2 項所明定。又92年修正公布之刑事訴訟法改採以當事人進
    行為主之訴訟制度，檢察官代表國家偵查犯罪、實施公訴，
    基於當事人一方原告之地位，就被告犯罪事實及訴訟條件與
    據以認定證據能力等訴訟程序上之事實，固應善盡舉證責任
    ，然因檢察官訊問證人、鑑定人等被告以外之人時，均能遵
    守法律規定而不致違法取供，並令其具結，可信性極高，為
    兼顧理論與實務，乃於同法第159條之1明定檢察官於偵查程
    序取得被告以外之人所為陳述，除顯有不可信之情況者外，
    均有證據能力，得為證據；故被告等當事人、代理人、辯護
    人、輔佐人若主張其顯有不可信之情形者，本乎當事人主導
    證據調查原則，自應負舉證責任，否則，被告以外之人向檢
    察官所為之陳述，毋庸另為證明，即得作為認定被告犯罪之
    證據（最高法院99年度台上字第1135號判決意旨參照）。查
    證人黃筱筑於偵查中檢察官訊問時所為之證述（見偵字卷第
    38頁至第39頁），業經具結，且係在檢察官前所為，而該等
    證述又無顯不可信之情形，從而，依前揭規定及說明，應認
    上開證人於偵查中向檢察官所為之證述有證據能力。
四、再按被告以外之人於審判外之陳述，雖不符刑事訴訟法第15
    9條之1至第159條之4之規定，而經當事人於審判程序同意作
    為證據，法院審酌該言詞陳述或書面陳述作成時之情況，認
    為適當者，亦得為證據。當事人、代理人或辯護人於法院調
    查證據時，知有第159條第1項不得為證據之情形，而未於言
    詞辯論終結前聲明異議者，視為有前項之同意，刑事訴訟法
    第159條之5定有明文。查本件被告及其辯護人於言詞辯論終
    結前，對於卷附證人黃筱筑於警詢中之證述、監聽譯文、臺
    北市政府警察局文山第一分局扣押物品目錄表、臺北市政府
    警察局偵辦毒品案件尿液檢體委驗單（見偵卷第7頁至第8頁
    、第21頁至第22頁、第77頁，99年度警聲搜字第1773號卷《
    下稱聲搜卷》第21頁至第28頁、第56頁至第93頁）之供述證
    據，均未就證據能力聲明異議，本院審酌該等供述證據之取
    得過程並無瑕疵，與本案待證事實間復具有相當之關聯性，
    以之為本案證據並無不當，自得採為本件認定犯罪事實之基
    礎。
五、再按傳聞法則係針對於被告以外之人於審判外之言詞或書面
    陳述所規範之證據法則，換言之「傳聞證據」係指「審判外
    」所為之「陳述或所發生之敘述性動作」，而提出於法庭用
    來證明該敘述事項之真實性之證據。因此，如非被告以外之
    人於審判外以言詞或書面所為之供述證據，即無傳聞法則之
    適用。查卷附照片（見偵查卷第23頁至第28頁），係利用光
    學、機械之方式，對於所拍攝內容為忠實且正確之記錄，性
    質上並非供述證據，自無刑事訴訟法第159條第1項規定之適
    用，而應認有證據能力。
六、至扣案之甲基安非他命1包（淨重0.2430公克、驗於淨重0.2
    428公克）、呂虹瑾所有門號0000000000號手機1支、吸管4
    支、電子磅秤2台、記事本1本、磨粉缽1個、搗磨棒1支、分
    裝袋1 包，性質上屬物證而非屬供述證據，當無傳聞法則之
    適用，且無證據證明該等證物係公務員違背法定程序或經偽
    造、變造所取得，被告及其辯護人復均不爭執其搜索扣押過
    程及證據能力。是認該等證物均得作為本案證據，均合先敘
    明。
貳、實體方面：
一、上開犯罪事實，業據被告於檢察官偵查及本院審判中均坦承
    不諱（參偵卷第35頁、本院卷第55頁反面），核與證人黃筱
    筑於警詢、偵訊時之證述(見偵卷第7頁至第8頁、第38頁至3
    9頁)大致相符，且有臺北市政府警察局文山第一分局扣押物
    品目錄表、現場查獲照片附卷可稽（參偵卷第21頁至第28頁
    )，並有電子磅秤1臺、記事本1本、分裝袋1包扣案可佐。又
    為警自被告處扣得之白色透明結晶1 包（淨重0.2430公克、
    驗餘淨重0.2428公克），經送交通部民用航空局航空醫務中
    心鑑定，確屬第二級毒品甲基安非他命，此有該中心99年12
    月9日航藥鑑字第0997466號鑑定書附卷可查(見偵卷第81頁)
    ，益徵被告確有購買第二級毒品甲基安非他命之事實。另扣
    案之記事本上，被告自書之「9月26日『泡』還前帳500，拿
    1克2500」等文字，業經證人黃筱筑於警詢時證述：「是指
    我向呂虹瑾購買安非他命1公克安非他命2,500元新臺幣。」
    ，復於檢察官偵訊時具結證稱：伊是向被告買25（就是2,50
    0元），伊沒問多重等語綦詳（見偵卷第8頁、第38頁）。綜
    上，足認被告前開任意性自白與事實相符，應堪採信。從而
    ，本案事證明確，被告販賣第二級毒品與證人黃筱筑乙次之
    犯行堪以認定，應予依法論科。
二、按甲基安非他命係毒品危害防制條例第2條第2項第2款所定
    之第二級毒品，未經許可，不得販賣及持有。是核被告所為
    ，係犯毒品危害防制條例第4條第2項之販賣第二級毒品罪。
    被告販賣毒品前後之持有毒品行為，為販賣之高度行為所吸
    收，不另論罪。又被告有如事實欄所述之科刑、執行紀錄，
    有臺灣高等法院被告前案紀錄表附卷足參（見本院卷第4 頁
    至第5頁），其於受有期徒刑執行完畢，5年內故意再犯本件
    有期徒刑以上之罪，為累犯，應依刑法第47條第1 項規定，
    加重其刑。另按犯毒品危害防制條例第4條至第8條之罪於偵
    查及審判中均自白者，減輕其刑。同條例第17條第2 項定有
    明文。查被告於檢察官偵查及本院審判中均自白犯罪，已如
    前述，是依上開規定減輕其刑，並先加後減之。爰審酌被告
    年僅26歲，不思惕勵向上，竟販入第二級甲基安非他命後，
    除供自身施用外，復販賣他人牟利，不惟殘害自身身體健康
    ，復散播毒害於他人，犯罪所造成之損害實非輕微，本應予
    以嚴懲，惟念其犯後於檢察官偵查及本院審理時均坦承犯行
    ，非無悔意，態度良好，且本次販售之數量甚微，獲利非非
    鉅，暨衡諸其犯罪之動機、目的、手段、生活狀況、品行、
    智識程度、所獲取之利益等一切情狀，量處如主文所示之刑
    ，以示懲儆。至扣案之黑色電子磅秤1臺、筆記本1本，均為
    被告所有，前開黑色電子磅秤1 臺乃被告用以量測所販入及
    販賣毒品之重量；而該記事本中，被告記載販賣證人黃筱筑
    毒品之日期、數量及金額等事項等情，有被告於本院審理時
    之供述（見本院卷第58頁正反面）及扣案筆記本1本可稽，
    該等物品均屬被告為販賣甲基安非他命毒品所用之物，均應
    依同條例第19條第1項規定沒收。扣案之分裝袋1包，則據被
    告於本院中坦認為其所有，準備用以分裝甲基安非他命販售
    之用等語（詳本院卷第58頁），顯見此係供被告販賣第二級
    毒品甲基安非他命預備之物，應依刑法第38條第1項第2款規
    定沒收。再查，扣案之第二級毒品甲基安非他命1 包，雖經
    鑑驗證實為第二級毒品無訛，然被告於99年11月24日遭警查
    獲持有前開毒品等物品，並於同日採其尿液送檢後，就其於
    99年11月23日晚間7 時許，施用第二級毒品甲基安非他命之
    犯行，業經本院以100年度簡字第619號判決判處有期徒刑4
    月，並將前開扣案之甲基安非他命毒品1 包、包裹該毒品之
    包裝袋1只及吸管4支為沒收之宣告，參以本案被告有施用毒
    品之惡習，此有臺灣高等法院被告前案紀錄表、臺灣尖端先
    進生技醫藥股份有限公司濫用藥物檢驗報告、臺北市政府警
    察局偵辦毒品案件尿液檢體委驗單在卷為憑（見本院卷第4
    頁至第5頁、偵卷第77頁至第78頁），其於99年8月26日某時
    ，向另案被告葉兆倫販入之第二級毒品甲基安非他命僅約0.
    5兩（約18.75公克），除供自己施用外，另於99年9 月26日
    某時，販賣證人黃筱筑約1 公克，業於前述，復觀諸被告係
    向另案被告葉兆倫購買第二級毒品甲基安非他命，而另案被
    告葉兆倫於99年9月6日即遭查獲，旋經羈押在案，此有卷附
    臺灣士林地方法院檢察署99年度偵字第12016 號起訴書附卷
    足考（見本院卷第43頁至第46頁），則自99年8 月26日至同
    年11月24日，相距已近3 月之久，被告本身復有施用毒品之
    惡習，自難認被告於99年11月24日遭扣案之甲基安非他命乃
    前開向另案被告葉兆倫販入所剩餘者；而扣案之另一電子磅
    秤1 臺，並非被告所有；扣案之磨粉缽1個、搗磨棒1支，雖
    為被告所有，然係被告用以研磨FM2、K他命所使用之物，業
    據被告供述明確（見本院卷第58頁）；又證人黃筱筑係在與
    被告同住之公司宿舍內向被告購買毒品乙節，業據證人黃筱
    筑於警詢中證述明確（見偵卷第8 頁）；參以卷附被告門號
    0000000000號行動電話之監聽譯文並無證人黃筱筑向被告購
    買第二級毒品甲基安非他命之紀錄，亦無被告向另案被告葉
    兆倫販入毒品之通話內容（見聲搜卷第21頁至第28頁、第56
    頁至第93頁），自無證據足資證明扣案之被告所有門號0000
    000000號行動電話1支乃被告聯繫本案販賣毒品所用之物。
    此外，均無其他證據足資證明前開扣案物品與被告本案論罪
    科刑之犯行有關；另扣案之K他命2包、FM2共14顆（1包）、
    K他命托盤、K他命研磨卡片1 張，亦與本件被告販賣第二級
    毒品之犯行無涉，是前揭扣案物爰均不予宣告沒收，應由檢
    察官另為適當之處理，附此敘明。末按犯第4條至第9條、第
    12條、第13條或第14條第1項、第2項之罪者，其供犯罪所用
    或因犯罪所得之財物，均沒收之，如全部或一部不能沒收時
    ，追徵其價額或以其財產抵償之，毒品危害防制條例第19條
    第1 項定有明文。此規定係採義務沒收主義，凡供犯罪所用
    或因犯罪所得之財物，且屬犯人所有者，均應宣告沒收，查
    本件被告以2,500 元之價格，販賣第二級毒品甲基安非他命
    與證人黃筱筑乙次，其犯罪所得為2,500 元，屬被告因犯本
    件販賣毒品罪所得之財物，應依毒品危害防制條例第19條第
    1 項之規定沒收。因該販毒所得未扣案，故併依該條項規定
    宣告如全部或一部不能沒收時，以其財產抵償之。
據上論斷，應依刑事訴訟法第299條第1項前段，毒品危害防制條
例第4條第2項、第17條第2項、第19條第1項，刑法第11條前段、
第47條第1項、第38條第1項第2款，判決如主文。
本案經檢察官楊婉鈺到庭執行職務。
中    華    民    國   100    年    3     月    25    日
                  刑事第十庭審判長法  官  蔡坤湖
                                  法  官  謝昀璉
                                  法  官  周玉琦
以上正本證明與原本無異。
如不服本判決應於收受送達後10日內向本院提出上訴書狀，並應
敘述具體理由；其未敘述上訴理由者，應於上訴期間屆滿後20日
內向本院補提理由書（均須按他造當事人之人數附繕）「切勿逕
送上級法院」。
                                  書記官  謝貽婷
中    華    民    國   100    年    3     月    25    日
附錄本案論罪科刑法條全文：
毒品危害防制條例第4條
製造、運輸、販賣第一級毒品者，處死刑或無期徒刑；處無期徒
刑者，得併科新臺幣 2 千萬元以下罰金。
製造、運輸、販賣第二級毒品者，處無期徒刑或 7 年以上有期
徒刑，得併科新臺幣 1 千萬元以下罰金。
製造、運輸、販賣第三級毒品者，處 5 年以上有期徒刑，得併
科新臺幣 7 百萬元以下罰金。
製造、運輸、販賣第四級毒品者，處 3 年以上 10 年以下有期
徒刑，得併科新臺幣 3 百萬元以下罰金。
製造、運輸、販賣專供製造或施用毒品之器具者，處 1 年以上
7 年以下有期徒刑，得併科新臺幣 1 百萬元以下罰金。
前五項之未遂犯罰之。